【裁判字號】    95,交聲,28
【裁判日期】    950302
【裁判案由】    交管條例聲異
【裁判全文】
臺灣板橋地方法院交通事件裁定
原處分機關  交通部公路總局臺北區監理所
異  議  人
即受處分人  甲○○
上列異議人即受處分人因違反道路交通管理處罰條例案件，對於
交通部公路總局臺北區監理所94年12月12日北監營裁字裁40－Z0
0000000 號所為之處分，聲明異議，本院裁定如下：
    主  文
異議駁回。
    理  由
一、按汽車行駛於在高速公路或設站管制之道路，而不遵守管制
    之規定者，處汽車駕駛人新臺幣（下同）三千元以上六千元
    以下罰鍰，道路交通管理處罰條例第三十三第一項條定有明
    文；汽車駕駛人違反第三十三條規定者，除依原條款處罰鍰
    外，並記違規點數一點，同條例第六十三條第一項第一款亦
    定有明文。
二、異議意旨略以：異議人即受處分人甲○○於民國九十四年十
    月二十七日下午二點四十三分許，駕駛車號KU－675 號營業
    貨櫃曳引車行經國道一號高速公路五堵交流道北向入口匝道
    ，匯入主線道後，國道一隊警員將異議人攔下，以「闖越匝
    道儀控紅燈」開單舉發異議人，惟當時異議人所駕駛之曳引
    車前輪通過停止線時，號誌仍為綠燈，或許是車身過長（含
    板車，車長二十呎），通過的時間長，而於車身通過時燈號
    轉換為黃燈，但絕非是紅燈，警車當時位處橋下，地勢低又
    距離燈號有一百五十公尺遠，無從看到停止線的位置，又無
    照片或錄影證據，難以讓人信服。為此聲明異議，請求撤銷
    原處分云云。
三、經查：
  (一)異議人即受處分人甲○○於九十四年十月二十七日下午二時
    四十三分許，駕駛車號KU－675 號營業貨櫃曳引車（板號GD
    －C7號），行經國道一號高速公路五堵交流道北向入口匝道
    處時，因闖越匝道儀控紅燈，而遭內政部警政署國道公路警
    察局第一警察隊警員攔停舉發，嗣經交通部公路總局臺北區
    監理所裁處罰鍰新臺幣（下同）三千元等事實，有內政部警
    政署國道公路警察局九十四年十月二十七日公警局交字第
    Z00000000 號舉發違反道路交通管理事件通知單影本及交通
    部公路總局臺北區監理所九十四年十二月十二日北監營裁字
    裁40─Z00000000 號違反道路交通管理事件裁決書影本各一
    件附卷可稽。
  (二)異議人於上開時、地闖越匝道儀控紅燈一節，已據證人即舉
    發本件違規之警員乙○○到庭結證證稱：「我記得我當時看
    到異議人由匝道準備進入中山高，當時是異議人車頭還沒有
    過就已經是紅燈了，我有在注意紅綠燈的變化，當時我看到
    的時候就是我剛剛所說的是紅燈狀態，他闖越，那邊視線很
    清楚，是紅燈狀態他就闖過去，那邊的黃燈在閃很快，大概
    只有兩秒，我不知道他是何時看到綠燈，異議人的車速多少
    我不知道，但最少應該有四十公里，闖過紅燈也是一下子的
    事情，我們就是因為他闖紅燈才去攔他」、「如果車身這麼
    長的話，他在綠燈時經過，轉換成黃燈，則整個車子經過的
    時候應該是黃燈，我們是以車頭有無闖紅燈來評斷，不至於
    他車頭是綠燈而車身的部分是紅燈，我們就舉發他，我們在
    執法上沒有這麼嚴格」、「當時停止線的地方是比較高，所
    以我們是看不到停止線，停止線跟燈號的距離大約相差兩、
    三公尺」、「我記得異議人當時車頭還沒有超過儀控燈，就
    已經是紅燈，所以我才會攔他，如果異議人的車頭已經超過
    儀控燈時，儀控燈是黃燈，我們也不會攔他」等語在卷（見
    本院卷第十七頁至第十八頁）。而異議人亦坦稱：停止線確
    實是在儀控燈前兩、三公尺，且儀控燈紅、黃、綠燈，警員
    雖看不到停止線，但可能看到紅綠燈號等語在卷（見本院卷
    第十八頁），則以車輛從匝道直接進入國道中山高速公路之
    速度、停止線與匝道燈號間僅相隔二、三公尺及匝道燈之變
    換有綠、黃、紅三色燈號觀之，苟異議人所駕駛之上開曳引
    車車頭於經過上開匝道停止線時，仍屬綠燈，則其車頭經過
    匝道燈號時，燈號縱有變換，至多也僅轉為黃燈，而不可能
    在經過匝道時燈號已轉為紅燈，可見證人乙○○所述為可採
    信。異議人辯稱當時伊所駕駛之曳引車車頭通過停止線時，
    匝道儀控燈號仍是綠燈云云，尚無可採。
  (三)又依異議人於本院調查時所述：「我當天往北上去五堵交流
    道6.7K的地方，要進國道路口，我開貨櫃車，我已經通過匝
    道管制，我前輪經過停止線的時候是綠燈，我不知道什麼時
    候換成紅燈，因為我已經經過了，所以我就看不到，但我當
    時有看到警車停在橋下，我有看到警車的燈亮起，當時我就
    想說它是要來追我，結果警車真的就是攔我說我闖紅燈」等
    語（見本院第十七頁），如異議人確信自己並無違規情事，
    又豈會認為警車車燈亮起，就是要來舉發伊？顯見異議人於
    上開時、地亦應知悉本身有闖越紅燈之違規行為。至異議人
    雖又辯稱伊在通過停止線之前就已經看到警車在橋下，不可
    能還硬闖過去云云，然駕駛人知悉現場有警車取締，與其有
    無交通違規行為間並無必然之關聯，異議人此部分所辯，自
    無可取。
  (四)末按交通警員製單舉發違反道路交通管理處罰條例所列之違
    規事實，本質上為行政處分，係公務員基於職務上權力，依
    法就特定之具體事件所為具有公法上效果之單方行政行為，
    基於公務員為公法上行為具有公信力之原則，該行政處分當
    可被推定為真正，其據以依法處分之事實認定亦為真正無誤
    。本件經查並無證據足資證明執勤員警乙○○有何違法取締
    之情事，則執勤員警警本其維護交通秩序、安全職責所為之
    舉發，自堪推定為真實。綜上所述，異議人前開異議理由，
    並無可採，原處分機關依前揭法條規定，裁處異議人罰鍰三
    千元，並記違規點數一點，核無違誤，本件異議為無理由，
    應予駁回。
四、據上論斷，應依道路交通案件處理辦法第十九條，裁定如主
    文。
中    華    民    國    95    年    3     月    2     日
                      交通法庭  法  官  李麗珠
上列正本證明與原本無異。
如不服本裁定，應於裁定送達後五日內向本院提出抗告狀。
                                書記官  王麗雯
中    華    民    國    95    年    3     月    2     日


司法院資訊處製作；財團法人民間司法改革基金會備份。
